臺灣臺北地方法院民事裁定
111年度北簡字第5073號
原      告  台新國際商業銀行股份有限公司

法定代理人  尚瑞強


被      告  郭育麟
上列當事人間請求返還借款事件，本院裁定如下：
    主    文
本件移送臺灣新竹地方法院。
    理    由
一、按當事人得以合意定第一審管轄法院；第24條之合意管轄，
    如當事人之一造為法人或商人，依其預定用於同類契約之條
    款而成立，按其情形顯失公平者，他造於為本案之言詞辯論
    前，得聲請移送於其管轄法院；又訴訟，由被告住所地之法
    院管轄，民事訴訟法第24條第1項前段、第28條第2項前段及
    第1條第1項前段分別定有明文。
二、本件原告主張依信用貸款約定書23條約定，兩造合意以本院
    為第一審管轄法院，向本院起訴請求被告返還借款等語（見
    本院卷第7頁、第15頁）。按我國民法關於住所之設定，兼
    採主觀主義及客觀主義之精神，必須主觀上有久住一定區域
    之意思，客觀上有住於一定區域之事實，該一定之區域始為
    住所，故住所並不以登記為要件；戶籍法為戶籍登記之行政
    管理規定，戶籍地址乃係依戶籍法所為登記之事項，戶籍地
    址並非為認定住所之唯一標準（最高法院107年度台上字第6
    2號判決、101年度台抗字第1044號裁定意旨參照）。經查，
    被告固設籍在雲林縣○○鎮○○000○0號，有被告個人戶籍資料
    、身分證影本在卷可佐（見本院卷第23頁、第39頁），惟被
    告現住所係在新竹縣○○鄉○○路000○00號3樓，亦有被告於民
    國111年4月29日提出之民事移轉管轄聲請狀附卷可稽（見本
    院卷第37頁）。是本件於發生契約紛爭涉訟時，被告自以在
    前開住所地法院應訴最稱便利。而原告為法人，依其所提信
    用貸款約定書內容觀之，兩造合意管轄之約定，乃係依原告
    預定用於同類契約之條款而成立，此有前開台信用貸款約定
    書存卷可參（見本院卷第15頁），如謂被告須受原告單方所
    擬定條款之約束，勢須遠至本院應訴，被告在考量勞力、時
    間及費用等程序上不利益之情況下，或將放棄應訴之機會，
    而顯失公平，故以排除合意管轄法院規定之適用為宜，被告
    自得於本件言詞辯論前聲請移送於其管轄法院。據上，本件
    依民事訴訟法第1條第1項前段規定，應由被告住所地之法院
    即臺灣新竹地方法院管轄，爰依被告聲請將本件移送於該管
    轄法院。
三、依民事訴訟法第28條第2項前段，裁定如主文。
中　　華　　民　　國　　111 　年　　5 　　月　　2 　　日
                  臺北簡易庭    法  官　詹慶堂
上列正本係照原本作成。
如不服本裁定，應於裁定送達後10日內向本庭（臺北市○○區○○○
路0段000巷0號）提出抗告狀，並繳納裁判費新臺幣1,000元。
中　　華　　民　　國　　111 　年　　5 　　月　　2 　　日
                                書記官  馬正道